【裁判字號】    97,交聲,48
【裁判日期】    970606
【裁判案由】    聲明異議
【裁判全文】
臺灣臺南地方法院交通事件裁定          97年度交聲字第48號
移送機關    交通部公路總局嘉義區監理所臺南監理站
異議人即
受處分人    甲○○
上列受處分人因違反道路交通管理處罰條例案件，對於交通部公
路總局嘉義區監理所台南監理站民國96年12月27日所為之裁決處
分（處分案號：嘉監南字第裁74-M00000000號），聲明異議，本
院裁定如下：
    主  文
原處分撤銷。
甲○○不罰。
    理  由
一、原處分意旨略以：異議人即受處分人甲○○（下稱異議人）
    ，所有之車牌號碼VBS-253輕型機車，於民國（下同）96年9
    月21日15時50分許，在台南縣歸仁鄉○○路、中正北路交叉
    路口，由駕駛人楊玉珍騎乘該部機車，因未懸掛車牌行駛道
    路遭臺南縣警察局交通隊以違反道路交通管理處罰條例第12
    條第1項第7款當場攔停製單舉發。嗣經交通部公路總局嘉義
    區監理台南監理站（下稱移送機關），以其違規事實明確，
    乃依道路交通管理處罰條例第12條第1項第7款、第12條第2
    項之規定，裁處異議人罰鍰新台幣（下同）10,800元，並牌
    照吊銷等處分。
二、本件聲明異議意旨略以：異議人所有之VBS-253之輕型機車
    於78年因當時聲明人之幼子林明福溺水死亡，傷心之於隨即
    將該機車贈與他人，匆忙中未辦過戶手續，但異議人願意負
    起責任。惟異議人於78年遷回原桃園戶籍地，於接獲本件裁
    決書後，於97年1月11日向中壢監理站查證，始知上開機車
    於93年10月26日遭台南縣警察局摘扣牌照，但相關權責機關
    不論台南縣警察局或台南監理站都未通知戶籍已遷回桃園縣
    之異議人。直至96年12月27日移送機關才將本件裁決書通知
    戶籍地已遷回桃園縣之異議人，異議人於接獲本件裁決書，
    始知被裁決罰款10,800元，為此，聲明異議，請求撤銷原處
    分。
三、按汽車有已領有號牌而未懸掛或不依指定位置懸掛者，處汽
    車所有人新臺幣三千六百元以上一萬零八百元以下罰鍰，並
    禁止其行駛；牌照吊銷之；道路交通管理處罰條例第12條第
    1項第7款、第2項分別定有明文。因此，需汽車所有人始為
    上開法規之處罰對象。又按行為人有本條例之情形者，應填
    製舉發違反道路交通管理事件通知單（以下簡稱通知單），
    並於被通知人欄予以勾記，若受處分人非該當場被查獲之駕
    駛人或行為人，舉發機關應另行送達通知單，違反道路交通
    管理事件統一裁罰基準及處理細則第11條第1項第2款亦定有
    明文。從而，若欲依道路交通管理處罰條例第12條第1項第7
    款、第2項之規定對汽車所有人予以處罰，若當場被查獲之
    駕駛人或行為人非汽車所有人，舉發機關應另行對汽車所有
    人送達通知單。
四、經查：
  (一)移送機關指稱異議人所有之車牌號碼VBS-253輕型機車，於
    上開時、地，有未懸掛號牌行駛道路之違規行為，有台南縣
    警察局96年9月21日南縣警交字第M00000000號舉發違反道路
    交通管理事件通知單1份附卷可參，且為異議人所不爭執，
    自足信為真實。
  (二)而駕駛人楊玉珍於本件違規行為發生時即96年9月21日係居
    住在「台南縣歸仁鄉○○路○段118巷25號」，有全戶戶籍
    資料查詢結果1份在卷可憑，而異議人當時係居住在「桃園
    縣觀音鄉青埔子24號」，亦有戶籍謄本1份在卷可參，二人
    並未同居一地，因此，難認第三人楊玉珍有代異議人收受本
    件舉發違反道路交通管理事件通知單之權限。且上開舉發違
    反道路交通管理事件通知單僅當場送達給駕駛人楊玉珍，事
    後並未再送達異議人，有台南縣警察歸仁分局97年1月31 日
    南縣歸警五字第0970002178號函1份附卷可參，因此，本件
    舉發違反道路交通管理事件通知單既未對異議人合法送達，
    移送機關遽依道路交通管理處罰條例第12條第1項第7款、第
    2 項等規定，對異議人裁罰，自有違誤。
五、綜上所述，本件舉發通知單未合法送達，原裁決處分有前述
    之違法情形，因此，異議人提起本件異議為有理由，本院應
    將原處分予撤銷，另為異議人如主文第2項所示之不罰諭知
    ，以資適法。
六、據上論斷，應依道路交通管理處罰條例第87條第2項、道路
    交通案件處理辦法第20條前段，裁定如主文。
中    華    民    國    97    年    6     月    6     日
                      交通法庭  法  官  陳淑勤
以上正本證明與原本無異。
如不服本裁定應於送達後5日內向本院提出抗告狀。
                                書記官  陳金堂
中    華    民    國    97    年    6     月    6     日


司法院資訊處製作；財團法人民間司法改革基金會備份。
